【裁判字號】    98,抗,1005
【裁判日期】    980731
【裁判案由】    排除侵害等
【裁判全文】
臺灣高等法院民事裁定                  98年度抗字第1005號
抗  告  人  威寶電信股份有限公司
法定代理人  甲○○
相  對  人  乙○○
上列當事人間請求排除侵害等事件，抗告人對於中華民國98年5
月18日臺灣桃園地方法院97年度訴字第1081號所為裁定提起抗告
，本院裁定如下：
    主  文
原裁定關於訴訟標的價額核定部分廢棄。
上廢棄部分，訴訟標的價額核定為新台幣壹佰柒拾柒萬壹仟伍佰
貳拾肆元。
抗告訴訟費用由相對人負擔。
    理  由
一、本件相對人於起訴主張及原審裁定意旨略以：
    (一)相對人於原審起訴主張：其為桃園縣桃園市○○路425巷6
      號10樓6之1、6之2、6之4、6之6、6之8、6之10（坐落於
      桃園縣桃園市○路段1670地號土地、同段7873建號建物，
      下稱系爭建物）之所有權人，即公寓大廈通商企業大樓（
      下稱系爭大樓）之區分所有權人之一，爰本於所有權人之
      地位，依民法第821條、第767條之規定，起訴請求排除抗
      告人、遠傳電信股份有限公司、和信電訊股份有限公司、
      台灣大哥大股份有限公司、亞太電信股份有限公司（除抗
      告人外，其餘4家公司以下簡稱為遠傳電信等4家公司）對
      系爭大樓、建物所有權之妨害。原審判決如下：抗告人、
      遠傳電信等4家公司應將坐落於門牌桃園縣桃園市○○路
      425巷6號10樓樓頂平臺上如附圖所示之行動電話基地台及
      附屬通訊設備、天線、空調設備拆除，並回復原狀後將上
      開樓頂平臺返還相對人及其他共有人全體（見原審判決書
      主文第1項）。
    (二)抗告人不服原審判決提起上訴，原審以本件抗告人之訴訟
      標的價額經核定為新台幣（下同）1,650,000元，且以相
      對人訴請抗告人及遠傳電信等4家公司排除侵害之位置、
      物件各不相同，其等間訴訟利益非一，勝敗各不相侔，裁
      判費應分別計之，而核定各應徵第二審裁判費26,002元（
      即各以1,650,000元徵收裁判費），因抗告人僅繳納4,500
      元，裁定命抗告人應於收受送達後5日內補繳21,502元。
二、抗告人抗告意旨略以：本件於原法院起訴時，核定訴訟標的
    價額僅為1,650,000元，並由相對人據以繳納第一審裁判費
    ，上開經核定之訴訟標的價額應為上訴所得受之利益。抗告
    人與其他電信業者既均就原審判決聲明不服提起上訴，則徵
    收之第二審裁判費應在該範圍內比例分擔繳納即可，惟原法
    院竟核定每家公司各為1,650,000元，致第二審計徵裁判費
    之訴訟標的價額顯然高達6,600,000元（1,650,000元4家
    公司=6,600,000元），而非原審之1,650,000元，原法院上
    開裁定顯有違誤。
三、按訴訟標的之價額，由法院核定。核定訴訟標的之價額，以
    起訴時之交易價額為準；無交易價額者，以原告就訴訟標的
    所有之利益為準；又向第二審法院上訴，依第77條之13及第
    77條之14規定，加徵裁判費10分之5，民事訴訟法第77條之1
    第1項、第2項、第77條之16第1項分別定有明文。
四、經查：
    (一)相對人係依民法第821條共有人對第3人之權利及第767條
      之排除侵害請求權，訴請抗告人及遠傳電信等4家公司拆
      除系爭大樓樓頂平臺上如附圖所示之行動電話基地台及附
      屬通訊設備、天線、空調設備，並回復原狀後將上開樓頂
      平臺返還相對人及其他共有人全體，性質上為財產權訴訟
      ，且訴訟標的價額之核定即應以相對人訴請抗告人及遠傳
      電信等4家公司應返還標的物之價額為準，尚難謂該訴訟
      標的價額不能核定。
    (二)因相對人訴請抗告人及遠傳電信等4家公司應返還系爭頂
      樓之面積合計為36平方公尺（21平方公尺+12平方公尺+3
      平方公尺=36平方公尺），有桃園縣桃園地政事務所98年1
      月19日桃地測字第0981000315號函暨檢送之複丈成果圖各
      1份在卷可按（見原審卷第2宗第66頁至第67頁）。且因相
      對人係為共有人全體之利益請求，而系爭頂樓所在之土地
      於相對人起訴時之公告現值為每平方公尺49,209元（見原
      審卷第1宗第167頁），故本件訴訟標的之價額核定為
      1,771,524元（計算方式如下：公告土地現值49,209元/平
      方公尺×36平方公尺=1,771,524元），應徵收之第一審裁
      判費為18,622元、第二審裁判費為27,933元。
    (三)又抗告人與亞太電信股份有限公司（下稱亞太電信公司）
      之行動電話基地台及其他通訊等設備共同占用系爭頂樓之
      面積為21平方公尺，有上開複丈成果圖在卷可按。因本件
      相對人訴請抗告人及遠傳電信等4家公司返還之系爭頂樓
      面積共為36平方公尺，故抗告人與亞太電信公司占用之面
      積為相對人訴請返還面積之58.3%，從而抗告人應繳納之
      第二審裁判費為8,142元（計算方式如下：27,933元×
      58.3%÷2＝8,142元）。
    (四)原裁定以訴訟標的之價額不能核定，而依民事訴訟法第77
      條之12規定核定為1,650,000元，及以相對人訴請抗告人
      及遠傳電信等4家公司排除侵害之位置、物件各不相同，
      其等間訴訟利益非一，勝敗各不相侔，裁判費應分別計之
      ，而各以1,650,000元徵收第二審裁判費，並以應徵收之
      裁判費為26,002元，但抗告人僅繳納4,500元，而命抗告
      人應於收受送達後5日內補繳21,502元，於法即有未洽。
      從而，抗告意旨指摘原裁定訴訟標的價額之核定不當，求
      予廢棄，為有理由，應由本院將原裁定關於訴訟標的價額
      核定部分予以廢棄，並核定本件訴訟標的價額如主文第2
      項所示。
    (五)至原裁定關於命補繳裁判費部分，屬訴訟程序進行中所為
      之裁定，依民事訴訟法第483條之規定，固不得抗告，惟
      原裁定關於核定價額部分，既經廢棄，則關於命補繳裁判
      費部分，即失所附麗，應俟訴訟標的價額核定確定後，重
      新裁定應徵之裁判費，附此敘明。
五、據上論結，本件抗告為有理由，爰裁定如主文。
中    華    民    國    98    年    7     月    31    日
                    民事第十四庭
                        審判長法  官  張  蘭
                              法  官  鄭純惠
                              法  官  邱瑞祥
正本係照原本作成。
本裁定除以適用法規顯有錯誤為理由外，不得再抗告。如提起再
抗告，應於收受後10日內委任律師為代理人向本院提出再抗告狀
。並繳納再抗告費新台幣１千元。
中    華    民    國    98    年    8     月    3     日
                              書記官  明祖星


司法院資訊處製作；財團法人民間司法改革基金會備份。
